臺灣高等法院刑事判決　　　　　　　100年度交上易字第295號
上　訴　人　臺灣板橋地方法院檢察署檢察官
被　　　告　柳泳志
選任辯護人　林銘龍律師
上列上訴人因過失傷害案件，不服臺灣板橋地方法院100 年度交
易字第544 號，中華民國100 年8 月17日第一審判決（起訴案號
：臺灣板橋地方法院檢察署100 年度偵字第10406 號），提起上
訴，本院判決如下：
    主  文
原判決撤銷。
柳泳志因過失傷害人致重傷，處有期徒刑陸月，如易科罰金，以
新臺幣壹仟元折算壹日。
    事  實
一、柳泳志應注意汽車駕駛人於上路前，應確保汽車各項機件之
    作用正常完好，符合安全檢驗標準，於汽車行駛中，則須隨
    時注意車前狀況，並採取必要之安全措施，其於民國（以下
    同）99年10月27日晚間11時40分許，駕駛車牌6979-KR 號自
    用小客車（下稱甲車），自臺北縣中和區（現已改制為新北
    市中和區○○○道3 號公路由北往南方向行駛，嗣其行駛於
    中內車道途經國道3 號公路南向53公里300 公尺處時，依當
    時夜間無照明，天候下雨、路面濕滑、柏油路面無缺陷、無
    障礙物之情形，尤應提高其駕車之注意程度，而依當時並無
    不能注意之情事，詎柳泳志竟疏未遵守上開注意義務，致其
    所駕駛之前開自小客車於行進間因不詳原因突然失控右偏，
    而撞擊外側護欄翻車後，再向左滑並停置於減速車道上，導
    致其所駕駛之自小客車部分車體零件散落在車道附近。柳泳
    志下車後，本應注意汽車在行駛途中，因機件故障或其他緊
    急情況無法繼續行駛時，應滑離車道，在路肩上停車待援；
    汽車無法滑離車道時，除顯示危險警告燈外，應在故障車輛
    後方100 公尺以上處設置車輛故障標誌，復無不能注意之情
    形，卻疏未擺放車輛故障標誌，而影響高速公路上往來之安
    全，致後方由張劉秋桂駕駛車牌號碼5280-FP 號自小客車，
    行經前述肇事路段，因閃避不及，而撞擊附近車道自甲車所
    散落之車體零件，張劉秋桂因唯恐遭追撞，旋將其所駕駛之
    上開自小客車駛離該處。
二、旋於翌（28）日凌晨零時8 分，由統聯汽車客運股份有限公
    司（下稱統聯客運）司機施國興所駕駛、搭載含蔡明義在內
    之數名乘客之車牌號碼187-FE號營業大客車（下稱乙車），
    行經前述國道3 號公路南向53公里300 公尺處路段之際，因
    閃避不及而追撞柳泳志所有之前開因不詳原因突然失控之自
    小客車，致施國興受有右股骨幹骨折為開放性骨折，合併髖
    骨之骨折以及髖骨韌帶之斷裂，目前肢骨幹骨折仍未癒合，
    且膝關節有攣縮之表現，致其右下肢之功能有嚴重減損之重
    傷害，統聯客運大客車內之乘客蔡明義則受有頸部挫傷及扭
    傷等傷害（蔡明義受傷之部分，未據告訴）。其後，由蔡毅
    昌駕駛車牌號碼6338-EL 號自小客車、王坤煌駕駛車牌號碼
    911 - RS號自用大客車等亦行經前述肇事地點，均因閃避不
    及，而撞擊附近車道散落之甲車零件（蔡毅昌、王坤煌2 人
    均未受傷，未據告訴）。嗣經警據報前往處理，柳泳志在其
    犯罪未被有偵查犯罪職權之機關或公務員發覺前，主動向到
    場處理之警員自首犯罪，並接受裁判。
三、案經施國興訴由警政署國道公路警察局第六警察隊報請臺灣
    板橋地方法院檢察署檢察官偵查起訴。
    理  由
壹、實體部分：
一、上揭過失事實，業據被告柳泳志於原審準備程序、審理及本
    院準備程序時均供承不諱（原審卷第19頁背面、20頁、第42
    頁背面、43頁；第44頁背面、47頁；本院卷第25頁）；復經
    證人即告訴人即證人施國興、證人王坤煌於100 年5 月3 日
    在檢察官偵查時證述明確，並有道路交通事故調查報告表(
    一) 、( 二) 、道路交通事故現場圖、現場照片79張、臺灣
    板橋地方法院檢察署勘驗筆錄各在卷可證（偵查卷第87頁、
    88頁、第41頁至第43頁、第45頁至第46頁、第59頁至第78頁
    背面、第91頁）。
二、按汽車駕駛人於上路前，應確保汽車各項機件之作用正常完
    好，符合安全檢驗標準。次按汽車行駛時，駕駛人應注意車
    前狀況，並隨時採取必要之安全措施。汽車在行駛途中，因
    機件故障或其他緊急情況無法繼續行駛時，應滑離車道，在
    路肩上停車待援。汽車無法滑離車道時，除顯示危險警告燈
    外，應在故障車輛後方100 公尺以上處設置車輛故障標誌，
    同時應即通知該管公路管理機關或警察機關協助處理，道路
    交通安全規則第94條第3 項、高速公路及快速公路交通管制
    規則第15條第1 項、第2 項分別定有明文。被告於高速公路
    上駕駛汽車，自應注意遵守前開規定，且案發當時為夜間，
    無照明，天候雨、路面濕潤，有前述道路交通事故調查報告
    表( 一) 可考，被告尤應提高其駕車之注意程度，且查無何
    不能注意之情事，被告竟疏未注意車輛機件之安全維護或謹
    慎駕車，致其所駕駛之前開車牌6979-KR 號自用小客車於行
    進間失控翻覆；且於車輛翻覆後，未設置任何車輛故障標誌
    ，致告訴人施國興所駕駛之上揭車牌號碼187-FE號營業大客
    車因閃避不及而追撞被告之前述車牌6979-KR 號自用小客車
    ，可見被告對本件車禍之發生應有過失甚明。
三、又本案車禍肇事原因經送鑑定結果，認一、柳泳志駕駛自用
    小客車，不明原因失控翻車，引發連環車禍，為肇事原因。
    二、施國興駕駛民營客運、蔡毅昌駕駛自用小客車、張劉秋
    桂駕駛自用小客車、王坤煌駕駛自用大貨車，均無肇事因素
    ，此有新北市政府車輛行車事故鑑定委員會100 年2 月23日
    新北車鑑字第991628號鑑定意見書在卷可資佐證（原審卷第
    63 頁 至第65頁）。
四、由上開所述可知，可見被告柳泳志於本件車禍之發生原因確
    有過失至明。
五、再者，本件告訴人施國興因本件車禍交通事故，致其受有右
    側股骨開放性骨折、右側脛骨開放性骨折、左側脛骨開放性
    骨折、左側大腿撕裂傷、左側鎖骨骨折、右下肢部分皮膚壞
    死、低血容積休克及疑似腓神經麻痺等傷害等情，有恩主公
    醫院乙種診斷證明書、成功大學醫學院院附設醫院診斷證明
    書各在卷可稽（偵查卷第8 之1 頁、第5 頁至第7 頁、本院
    卷第12頁）；嗣告訴人上開傷害經送鑑定結果認告訴人受有
    右股骨幹骨折為開放性骨折，合併髖骨之骨折以及髖骨韌帶
    之斷裂，目前肢骨幹骨折仍未癒合，且膝關節有攣縮之表現
    ，嚴重減損右下肢之功能之重傷害，此有國立成功大學醫學
    院附設醫院100 年10月18日，成附醫骨字第1000018637號函
    暨所附病患施國興診療資料摘要表在卷可證（本院卷第32頁
    至第33頁）。由此可見，告訴人施國興因本件車禍其右下肢
    之功能確有嚴重減損之重傷害至明。
六、被告之前開過失行為與告訴人施國興因本件車禍交通事故所
    受之右下肢之功能確有嚴重減損之重傷害結果間，顯有相當
    因果關係。足認本件事證明確，被告對於告訴人施國興因本
    件車禍交通事故所受之右下肢之功能嚴重減損所受之重傷害
    結果，確有過失犯行應堪認定。
七、
（一）、被告事後雖於本院審理時否認其有過失致重傷害犯行，
        辯稱：1.其本人僅就過失傷害部分認罪，惟致重傷部分
        則否認。2.案發時，因其所駕駛之車輛左前輪一直抖動
        ，於是儘量往路肩行駛，此時車輛突然翻覆，之後其爬
        出車外開行李箱，但因行李箱故障拿不出三腳架，嗣經
        其本人以手機報案告知地點並請求協助。3.事發後，其
        自小客車車尾是朝來車方向，於是其至車後方示警指揮
        ，當時其他車輛皆有閃避，並未碰到，然約8 分鐘後，
        與警察朋友通話詢問如何處理，當時其揮手指揮，然告
        訴人施國興車輛卻仍高速迎面撞及其車輛，當時其本人
        看到告訴人施國興來車，則快速往路邊閃避。依現場跡
        證，僅有其車輛而無告訴人車輛之煞車痕，可見告訴人
        當時車速過快，且未注意車前狀況。4.車禍肇事發生後
        ，其本人皆在現場指揮，並未肇事逃逸。且事後隨即趕
        到醫院向告訴人施國興問候，而其本人始終朝和解方向
        作準備，然統聯客運及告訴人施國興皆要求其本人承擔
        一切責任，要其本人無條件答應告訴人等不合理要求，
        始願和解，現統聯客運已追加到新台幣（以下同）287
        萬元，告訴人施國興則近700 萬元。
（二）、被告之辯護人除提出書狀為被告辯護外，另辯護略稱：
        1.就過失致重傷害部分，根據成功大學之回函，並無表
        示告訴人是否屬無法癒合或難以癒合，且膝關節處縱有
        孿縮現象，亦非屬經治療無法回復之傷害。2.被告已與
        其他被害人和解，獨缺告訴人未和解，因告訴人要求之
        金額從40萬元累加到700 萬元，在此之前告訴人不願與
        被告談。3.本件車禍非全是被告之過失，案發當時處理
        車禍現場員警認告訴人施國興當時未注意車前狀況，始
        撞及被告車輛，且別輛車都有閃過，僅告訴人施國興車
        輛未閃掉，其原因係告訴人施國興未注意車前狀況，且
        告訴人開車超速、罵髒話、沒有減速動作。況告訴人所
        駕駛係大型車，其注意義務本應較高，又告訴人後面車
        輛，亦有閃掉，況依現場煞車痕觀之，僅被告而無告訴
        人駕駛車輛之煞車痕。4.本件事發是因告訴人未注意車
        前狀況，並非僅被告有過失責任。
八、經查本件被告柳泳志於本件車禍之發生原因確有過失，已據
    本判決理由二至六各點詳述，已如上述。被告與其辯護人事
    後否認被告有過失致重傷害犯行，所辯無非事後卸責之詞，
    顯不足採。又被告辯護人辯稱本案事發當時係因告訴人未注
    意車前狀況一節，惟查本案前開鑑定結果，業已認定告訴人
    施國興駕駛前揭民營客運大客車並無肇事因素，已如前述，
    故被告辯護人前開所辯，自非可採。
九、又本件事證已明，被告聲請向統聯公司調取車禍發生當時的
    隨車影像紀錄，以證明車禍肇事發生後其本人都有在現場指
    揮並未肇事逃逸一節。經查：本案車禍鑑定時，業已由本案
    統聯客運公司之駕駛即告訴人施國興提供當時車上之監視器
    錄影影像供前述鑑定機關參考佐證，有前述鑑定意見書在卷
    可資佐證（原審卷第64頁）；被告辯護人另請調取告訴人之
    手機通聯紀錄云云，經查本案事證已明，被告與其辯護人前
    開聲請事項因與本案待證事項並無關連性與必要性，故前述
    聲請經核均無必要，併予敘明。
十、核被告柳泳志所為，係犯刑法第284 條第1 項後段之過失致
    重傷害罪。公訴人起訴書認被告所為係犯刑法第284 條第1
    項前段之過失傷害罪，容有未洽，應予變更起訴法條。查被
    告於肇事後，於其車禍肇事後所犯過失致重傷害罪尚未被有
    偵查權之機關或公務員發覺前，主動向至現場處理之警員供
    承其為肇事人，嗣並接受裁判，此有國道公路警察局道路交
    通事故肇事人自首情形紀錄表一紙在卷足憑（同上偵查卷第
    54頁），可見被告符合自首之要件，自應依刑法第62條前段
    之規定減輕其刑。
貳、撤銷原判決部分：原審經調查結果，以被告過失犯行事證明
    確，並以被告符合自首要件，依刑法第62條前段之規定對被
    告減輕其刑，而對被告予以論罪科刑，固非無見。惟查：
一、告訴人施國興因本件車禍交通事故，致其受有右側股骨開放
    性骨折、右側脛骨開放性骨折、左側脛骨開放性骨折、左側
    大腿撕裂傷、左側鎖骨骨折、右下肢部分皮膚壞死、低血容
    積休克及疑似腓神經麻痺等傷害等情，有恩主公醫院乙種診
    斷證明書、成功大學醫學院院附設醫院診斷證明書各在卷可
    證，已如前述；又告訴人上開傷害經送鑑定結果認告訴人受
    有右股骨幹骨折為開放性骨折，合併髖骨之骨折以及髖骨韌
    帶之斷裂，目前肢骨幹骨折仍未癒合，且膝關節有攣縮之表
    現，嚴重減損右下肢之功能之重傷害，此有國立成功大學醫
    學院附設醫院100 年10月18日，成附醫骨字第1000018637號
    函暨所附病患施國興診療資料摘要表在卷可稽（本院卷第32
    頁至第33頁），足見告訴人施國興因本件車禍其右下肢之功
    能確有嚴重減損之重傷害至明。惟原判決則認定被告係犯刑
    法第284 條第1 項前段之過失傷害罪，事實之認定尚有未洽
    。
二、原判決未函詢醫院查明告訴人因本件車禍之下肢機能是否已
    達到嚴重減損程度之重傷害一節，僅論被告以前述刑法第28
    4 條第1 項前段之過失傷害罪，檢察官就此提起上訴，指摘
    原判決不當，經核為有理由。
參、本件被告與其辯護人否認有前述過失致重傷害罪犯行雖不足
    採，然原判決既有上開違誤與不當之處，顯屬無可維持，自
    應由本院將原判決撤銷，另為適法之判決，以期妥適。爰審
    酌被告並無前科，素行良好，有臺灣高等法院被告前案紀錄
    表在卷足憑（本院卷第18頁、38頁），於本案車禍肇事後，
    承認其有過失犯行，惟辯稱其並無致告訴人過失致重傷害罪
    犯行，嗣因就賠償金額未能與告訴人達成和解，並兼衡被告
    之生活狀況、過失程度、告訴人所受傷害程度已達重傷害等
    一切情狀，改判處如主文第二項所示之刑為有期徒刑6 月，
    並諭知易科罰金之折算標準，以示懲儆。
據上論斷，應依刑事訴訟法第369 條第1 項前段、第364 條、第
300 條、第299 條第1 項前段，刑法第284 條第1 項後段、第62
條前段、第41條第1 項前段，刑法施行法第1 條之1 第1 項、第
2 項前段，判決如主文。
本案經檢察官黃騰耀到庭執行職務。
中    華    民    國  100     年    11    月    30    日
                  刑事第十五庭審判長法  官  沈宜生
                                    法  官  吳炳桂
                                    法  官  陳坤地
以上正本證明與原本無異。
不得上訴。
                                    書記官  梁駿川
中    華    民    國   100    年    11    月    30    日
附錄：本案論罪科刑法條全文
刑法第284 條第1 項
因過失傷害人者，處6 月以下有期徒刑、拘役或500 元以下罰金
，致重傷者，處1 年以下有期徒刑、拘役或500元以下罰金。